【裁判字號】    99,交聲,802
【裁判日期】    990806
【裁判案由】    聲明異議
【裁判全文】
臺灣彰化地方法院交通事件裁定         99年度交聲字第802號
原處分機關  交通部公路總局臺中區監理所彰化監理站
異  議  人
即受處分人  甲○○
上列異議人即受處分人因違反道路交通管理處罰條例案件，對於
交通部公路總局臺中區監理所彰化監理站民國99年7 月20日所為
之處分（彰監四字第裁64-I00000000號），聲明異議，本院裁定
如下：
    主  文
原處分撤銷。
甲○○汽車駕駛人，駕駛汽車經測試檢定酒精濃度超過規定標準
，吊扣其小型車駕駛執照拾貳個月，並應接受道路交通安全講習
。
    理  由
一、原處分意旨略以：異議人即受處分人甲○○於民國（下同）
    99年4 月8 日22時10分許，駕駛車牌號碼M5-6150 號自用一
    般小客車，行經員林鎮○○○○○路口時，有「汽車駕駛人
    酒精濃度超過規定標準，測定值為0.48mg/l」之違規行為，
    經彰化縣警察局警員逕行舉發，爰依道路交通管理處罰條例
    第35條第1 項第1 款之規定，裁處吊扣駕駛執照12個月，並
    施以道安講習（其中罰鍰已經法院判決無須繳納）。
二、聲明異議意旨略以：伊係駕駛小客車肇事，且因工作需要職
    業大型車執照，爰請求撤銷該處罰等語。
三、按汽車駕駛人飲用酒類後，其吐氣所含酒精濃度超過每公升
    0.25毫克以上者，不得駕車；又汽車駕駛人，駕駛汽車經測
    試檢定，其酒精濃度超過規定標準者，處15,000元以上60,0
    00元以下罰鍰，並當場移置保管其車輛及吊扣其駕駛執照1
    年，道路交通安全規則第114 條第2 款及道路交通管理處罰
    條例第35條第1 項第1 款分別定有明文。
四、經查：
（一）受處分人飲用酒類後駕駛前開自用一般小客車，於上開時
      、地為警查獲，經進行呼氣酒精濃度測試，當場測得其呼
      氣酒精濃度達0.48mg/l等情，為受處分人所不爭執，且受
      處分人之同一酒後駕車行為，因同時觸犯刑法第185 條之
      3 之公共危險罪，經臺灣彰化地方法院檢察署檢察官以99
      年度速偵字第831 號聲請簡易判決處刑，由本院於99年5
      月27日以99年度交簡字第810 號判處有期徒刑4 月確定等
      情，有舉發違反道路交通管理事件通知單、前揭刑事簡易
      判決、聲請簡易判決處刑書各1 份附卷可稽，自堪信實。
（二）按94年2 月5 日公布，於95年2 月5 日施行之行政罰法第
      26條規定：「一行為同時觸犯刑事法律及違反行政法上義
      務規定者，依刑事法律處罰之。但其行為應處以其他種類
      行政罰或得沒入之物而未經法院宣告沒收者，亦得裁處之
      。前項行為如經不起訴處分或為無罪、免訴、不受理、不
      付審理之裁判確定者，得依違反行政法上義務規定裁處之
      。」究其立法理由，一行為同時觸犯刑事法律及違反行政
      法上義務規定時，由於刑罰與行政罰同屬對不法行為之制
      裁，刑罰之懲罰作用較強，故在處罰目的相同且處罰方式
      相同時，若依刑事法律處罰，即足資警惕時，實無一事二
      罰再處行政罰之必要；且刑事法律處罰，由法院依法定程
      序為之，較符合正當法律秩序，應予優先適用，故同時觸
      犯刑事法律及違反行政法上義務規定之行為，行政機關得
      否科以與刑罰相類之行政罰處罰，端視該行為之刑事訴追
      或審判程序終局結果而定，在刑事訴追、審判程序尚未終
      局確定前，行政機關自不得逕予裁罰；至於罰鍰以外之沒
      入或其他種類行政罰，因兼具維護公共秩序之作用，為達
      行政目的，行政機關仍得併予裁處。
（三）次按94年12月14日修正前之道路交通管理處罰條例第68條
      規定：「汽車駕駛人，因違反本條例及道路交通安全規則
      之規定，受吊扣或吊銷駕駛執照處分時，吊扣或吊銷其持
      有各級車類之駕駛執照。」係指違規人持有之各級車類駕
      駛執照均應予吊扣或吊銷，然道路交通管理處罰條例第68
      條業於94年12月14日經修正公布並於95年3 月1 日施行，
      修正施行後之條文業已刪除「吊扣或」等字，即已將受吊
      扣駕駛執照之處分係吊扣其持有之各級車類駕駛執照部分
      之規定廢除，依現行條文之解釋，即係受吊銷駕照處分者
      ，仍維持吊銷其持有之各級車類駕駛執照，至於受吊扣駕
      照處分者，則僅吊扣其違法或違規當時所駕駛車輛之駕駛
      執照，不得再吊扣其持有之其他各級車類駕駛執照（臺灣
      高等法院臺中分院97年度交抗字第848 號、第916 號裁定
      相同意旨參照）。又立法理由略以：「原條文將違法或違
      規駕駛人所持有各級車類之駕駛執照一併吊扣或吊銷，失
      之過酷，影響人民工作及生活甚鉅，爰修正之」等語，其
      立法意旨在於最高級車類之駕駛執照係受處分人賴以維生
      之工具，而受處分人駕駛較低級車類之車輛違規受罰，卻
      一併吊扣其最高級車類駕駛執照，對受處分人之工作權及
      生存權造成極大之損害，有違比例原則，故予修法，合先
      敘明。
（四）本件受處分人因本件交通違規所應處之罰鍰部分，已依刑
      事法律處罰，並經原處分機關以罰鍰已經法院判決無須繳
      納，而未再重覆裁處罰鍰，此有前揭裁決書1 份附卷可佐
      ，當屬適法。而吊扣駕駛執照及施以道安講習之行政處分
      ，究其性質，均屬對於預防將來再犯危險兼具維護公共秩
      序作用之行政管制罰，而與行政罰鍰係屬對於過去違反行
      政法上義務之行為予以處罰之行政秩序罰，有所不同，且
      其立法目的亦與刑罰有別，屬行政罰法第26條第項但書所
      稱之「其他種類行政罰」，揆諸前開說明，行政機關為達
      行政目的，故仍得併予裁處之，故原處分機關自得另為吊
      扣駕駛執照及施以道安講習之裁處，並無違一事不二罰原
      則。惟查，本件異議人之違規行為係發生於99年4 月8 日
      ，關於裁處吊扣駕照部分，自應依修正後道路交通管理處
      罰條例第68條之規定裁處。【至該條雖復於99年5 月5 日
      總統華總一義字第09900107731 號令修正公布，但因尚未
      經行政院依道路交通管理處罰條例第93條規定，以命令定
      施行日期，故仍尚未施行】而依修正後道路交通管理處罰
      條例第68條之規定，既將「吊扣」等字刪除，依上開說明
      ，駕駛人受吊扣駕駛執照處分時，自不得再吊扣受處分人
      所持有各級車類之駕駛執照，僅能吊扣其違法或違規當時
      所駕駛車輛之駕駛執照，故原處分機關於作成吊扣駕駛執
      照處分時，應就行為人所應吊扣之駕駛執照種類予以限定
      ，始符合依法行政原則。準此，本件異議人於違規時係駕
      駛自用一般小客車，其依法所受之處分應為限制其駕駛自
      用一般小客車之權利，即吊扣其小型車駕駛執照，原處分
      機關未審酌及此，逕為裁罰，即難認為允當，爰撤銷原處
      分關於「吊扣駕駛執照12個月」部分，並就撤銷部分改諭
      知如主文第2 項所示之處罰。
據上論斷，應依道路交通管理處罰條例第87條第2 項、道路交通
案件處理辦法第19條，裁定如主文。
中    華    民    國    99    年    8     月     6    日
                  交通法庭      法  官  蕭文學
以上正本證明與原本無異。
如不服本裁定，應於裁定送達後5日內，向本院提出抗告狀(須附
繕本)。
中    華    民    國    99    年    8     月    6     日
                                書記官  卓俊杰

司法院資訊處製作；財團法人民間司法改革基金會備份。
